【裁判字號】    91,訴緝,16
【裁判日期】    920128
【裁判案由】    偽造有價證券等
【裁判全文】
臺灣新竹地方法院刑事判決                          九十一年度訴緝字第一六號
    公  訴  人  臺灣新竹地方法院檢察署檢察官
    被      告  甲○○
    指定辯護人  本院公設辯護人林銘宏
右列被告因偽造有價証券等案件，經檢察官提起公訴（七十七年度偵字第一六八五號
），本院判決如左：
    主  文
甲○○無罪。
    理  由
一、公訴意旨略以：被告甲○○與另一不詳姓名之男子，共同意圖供行使之用，於民
    國七十六年十一月下旬至同年十二月中旬，先後二次在臺北市○○○路、南京東
    路口附近之四季餐廳及臺北市○○○路○段小急田餐廳內，由該不詳姓名之男子
    自稱為協同旅行社負責人許銘順，蓋用偽造之協和旅行社有限公司及許銘順之印
    章，簽發如附表所示之本票三張（第一次二張、第二次一張），由被告甲○○交
    付予被害人乙○○抵充簽賭大家樂賭博之墊款，嗣各該本票經提示時，始發覺係
    偽造，因認被告前開所為係犯刑法第二百零一條第一項之偽造有價証券罪嫌云云
    。
二、按犯罪事實應依證據認定之，無證據不得推定其犯罪事實；又不能證明被告犯罪
    者，應諭知無罪之判決，刑事訴訟法第一百五十四條、第三百零一條第一項分別
    定有明文。次按告訴人之告訴，係以使被告受刑事訴追為目的，是其陳述是否與
    事實相符，仍應調查其他證據以資審認，末按被告在被判罪確定之前，應被推定
    為無罪及被告並無自證無罪之義務，均為刑事訴訟之基本原則，被告否認犯罪所
    持之辯解，縱無可取，仍不得因此資以為反證其犯罪之論據（最高法院五十二年
    度台上字第一三ＯＯ號判例及八十七年度台上字第三四七一號判決參照）。
三、訊據被告堅決否認涉有前開犯行，辯稱系爭三紙本票非其所簽發，且當時係與被
    害人乙○○合夥，亦不知本票係偽造等語。公訴人認被告涉犯偽造有價証券罪，
    係以被害人乙○○之指述，証人吳文德之供述及票據掛失止付通知書並本票影本
    三紙等為據。然經查：
（一）系爭如附表所示三紙本票均非被告所簽發，業據被害人乙○○指述甚詳，被害
      人乙○○於警訊、偵查中係供稱與被告一同在場之另一名不詳姓名自稱「許銘
      順」之男子當場簽發後交付等語，此亦核與被告前開供述相符，故系爭三紙本
      票確非被告所簽發，堪予認定。
（二）惟系爭本票雖非被告所簽發，然被告是否與該偽造本票之人有犯意連絡、行為
      分擔？公訴人所舉之証人吳文德之証詞、掛失止付通知書及如附表所示之本票
      等，均僅得証明系爭三紙本票係經偽造，尚未能因而推認被告有共同偽造之行
      為甚明，故唯一得據以認定被告是否共同偽造有價証券之依據為被害人乙○○
      之指述。
（三）然被害人乙○○於警訊中係供稱「本票係甲○○與一自稱為協同旅行社董事長
      之許銘順簽發」，且係「於七十六年十二月中旬及下旬在本市○○○路復興北
      路口之四季西餐廳內許銘順由皮包內取出支票簿，當我及甲○○簽發給我的。
      」，並稱係因「與甲○○互簽大家樂之結算，結帳錢甲○○叫自稱許銘順之人
      簽發給我的。」等語，然於偵查中則供稱系爭三紙本票「是甲○○交給我的」
      、係「七十六年十一月、十二月間交給我的，一次交給我一張，一次交給我二
      張，都是在臺北市○○○路、民生東路口四季餐廳交給我的，另一次是在臺北
      市○○○路○段小急田餐廳交給我的。」、「是當場由與甲○○同來另一位男
      子填的」、「因與甲○○一起簽大家樂，他輸的錢，我先墊付，本票係應還我
      的」、及「甲○○說本票不是他偷的，是他用錢弄來的。」等語，被害人於系
      爭本票為何人交付、何時交付、何處交付及本票來源等之供述先後不一，且與
      被告辯稱之當時係與訴外人「丙○○」（經本院函查已於八十八年四月七日出
      境國外）、乙○○三人合夥，且「丙○○」因欠伊錢而交付系爭本票等語不同
      ，雖被告供稱之「丙○○」欠伊錢而交付或「丙○○」自行與被害人乙○○協
      調之供述亦不一致，然當時究係何人共同簽大家樂，及如何分擔，並交付系爭
      三紙本票之實情為何，尚無法依被害人乙○○前開先後不一之供述得悉，且被
      害人乙○○經多次傳訊均未到，故尚難以其於警訊、偵查中不一致之供述即認
      被告有與不詳姓名之人共同簽發系爭本票之犯意連絡甚明。
（四）況依被害人乙○○於警訊、偵查之供述，及被告之辯解，二人相同之供述僅為
      系爭本票之簽發係因合夥簽賭「大家樂」，則不論係二人或三人合夥之結算，
      被告既有負擔支付之義務，且與被害人乙○○熟識，按之常理，若知悉係屬偽
      造之本票，至愚之人亦得以知悉被害人乙○○將持以行使，其將遭人查獲甚明
，豈可能明知係偽造之本票尚交付予熟識之人？故本件實未有証據足以認定被
      告與簽發系爭三紙本票之人有何犯意連絡及行為分擔。
（五）此外復查無其他積極証據足以認定被告涉有公訴人指述之犯行，核之前揭規定
      及判例意旨所示，自應為被告無罪之諭知。
據上論斷，應依刑事訴訟法第三百零一條第一項，判決如主文。
本案經檢察官邱朝智到庭執行職務。
中      華      民      國      九十二    年      一    月    二十八    日
                                臺灣新竹地方法院刑事第二庭
                                    法  官  王紋瑩
右正本證明與原本無異。
如不服本判決，應於判決送達後十日內向本院提出上訴狀( 應附繕本 )，上訴於
臺灣高等法院。
                                    書記官  馮玉玲
中      華      民      國      九十二    年      一    月    二十八    日


司法院資訊處製作；財團法人民間司法改革基金會備份。
